【裁判字號】    99,訴,625
【裁判日期】    990709
【裁判案由】    違反毒品危害防制條例
【裁判全文】
臺灣彰化地方法院刑事判決               99年度訴字第625號
公  訴  人  臺灣彰化地方法院檢察署檢察官
被      告  甲○○
上列被告因違反毒品危害防制條例案件，經檢察官提起公訴（99
年度毒偵字第695號），本院逕以簡式審判程序判決如下：
    主  文
甲○○施用第一級毒品，累犯，處有期徒刑捌月。又施用第二級
毒品，累犯，處有期徒刑伍月。應執行有期徒刑壹年。
    犯罪事實
一、甲○○曾於民國95年間，因搶奪等案件，經本院以95年度訴
    字第1435號判處有期徒刑3 月、7 月、4 月、8 月，定應執
    行有期徒刑1 年8 月確定。又因竊盜案件，經本院以95年度
    易字第1292號判處有期徒刑8 月，嗣經上訴，經臺灣高等法
    院臺中分院以96年度上易字第643 號判決駁回上訴而告確定
    。上開案件嗣經裁定減刑為有期徒刑1 月又15日、3 月又15
    日、2 月、4 月及4 月，定應執行有期徒刑1 年2 月確定。
    復因施用毒品案件，經臺灣雲林地方法院以96年度訴字第45
    5 號判處有期徒刑10月，減刑為有期徒刑5 月確定。前開數
    罪接續執行，於97年6 月25日縮刑期滿執行完畢。其前因施
    用毒品案件，經裁定送觀察、勒戒後，認無繼續施用毒品之
    傾向，於88年7 月19日執行完畢釋放，並經臺灣彰化地方法
    院檢察署檢察官以88年度偵字第6751號為不起訴處分確定。
    又於前揭觀察、勒戒執行完畢釋放後5 年內之同年，因施用
    毒品案件，經裁定送觀察、勒戒後，認無繼續施用毒品之傾
    向，於88年10月21日執行完畢釋放，並經臺灣彰化地方法院
    檢察署檢察官以88年度毒偵字第997 號、第1042號為不起訴
    處分確定。再於89年間因施用毒品案件，經本院以89年度訴
    字第593 號判處有期徒刑7 月、10月，定應執行刑有期徒刑
    1 年3 月在案。詎其仍不知悔改，明知海洛因及甲基安非他
    命，分別業經公告為毒品危害防制條例第2 條第2 項第1 、
    2 款所列管之第一、二級毒品，不得非法持有、施用，於前
    揭觀察、勒戒執行完畢釋放後5 年內之88年間，二犯施用毒
    品案件，經觀察、勒戒執行完畢釋放後，又於89年間，三犯
    施用毒品案件，經本院以上述89年度訴字第593 號判處有期
    徒刑7 月、10月，定應執行刑有期徒刑1 年3 月在案後，復
    個別基於施用第一級毒品海洛因、第二級毒品甲基安非他命
    之犯意，分別為下列犯行：
（一）於99年4 月8 日晚上8 時許，在彰化縣永靖鄉○○路遠東
      汽車旅館內，以將海洛因羼入香煙中點火燃燒吸食煙氣之
      方式，非法施用第一級毒品海洛因1 次。
（二）於上開施用第一級毒品海洛因後旋即不久，於同日，在上
      址，以將甲基安非他命置於玻璃管內燒烤產生煙霧而吸食
      之方式，施用第二級毒品甲基安非他命1 次。
    嗣因違反毒品危害防制條例案件經通緝，而於99年4 月9 日
    下午1 時許，在彰化縣員林鎮○○路98巷24號前，為警緝獲
    ，並扣得其所有與本案無關意圖供販賣而持有之第一級毒品
    海洛因10包（總毛重約4.3 公克）及第二級毒品甲基安非他
    命6 包（總毛重約2.05公克），於99年4 月9 日，經警得其
    同意採集尿液送驗，結果呈可待因、嗎啡、安非他命、甲基
    安非他命陽性反應，始偵知上情。
二、案經彰化縣警察局員林分局報告臺灣彰化地方法院檢察署檢
    察官偵查起訴。
    理  由
一、按除被告所犯為死刑、無期徒刑、最輕本刑為3 年以上有期
    徒刑之罪或高等法院管轄第一審案件者外，於刑事訴訟法第
    273 條第1 項程序進行中，被告先就被訴事實為有罪之陳述
    時，審判長得告知被告簡式審判程序之旨，並聽取當事人、
    代理人、辯護人及輔佐人之意見後，裁定進行簡式審判程序
    ；除簡式審判程序、簡易程序及第376 條第1 款、第2 款所
    列之罪之案件外，第一審應行合議審判，刑事訴訟法第273
    條之1 第1 項、第284 條之1 分別定有明文。本件被告甲○
    ○所犯係死刑、無期徒刑、最輕本刑為3 年以上有期徒刑或
    高等法院管轄第一審案件以外之罪，並於本院行準備程序時
    就被訴事實為有罪之陳述，本院合議庭依前揭規定，經評議
    結果，裁定改由受命法官獨任行簡式審判程序，先予敘明。
二、上開犯罪事實，業據被告甲○○於警偵訊及本院審理時坦承
    不諱（詳警詢筆錄第6 頁、偵查卷宗第17頁、本院99年7 月
    8 日審判筆錄）。且被告於99年4 月9 日，經警得其同意採
    集尿液送驗，結果呈可待因、嗎啡、安非他命、甲基安非他
    命陽性反應，有彰化縣警察局員林分局委檢驗尿液代號與真
    實姓名對照認證單及詮昕科技股份有限公司出具之濫用藥物
    檢驗報告各1 紙在卷可稽（詳警詢卷宗第22頁、偵查卷宗第
    20頁），足認被告自白與事實相符，本件事證明確，被告犯
    行洵堪認定。
三、按施用第一、二級毒品為犯罪行為，毒品危害防制條例第10
    條定有處罰明文。故施用第一、二級毒品者，依前揭規定本
    應科以刑罰，惟基於刑事政策，對合於一定條件之施用者，
    則依同條例第20條、第23條之規定，施以觀察、勒戒或強制
    戒治之保安處分。又毒品危害防制條例於92年7 月9 日修正
    公佈，自93年1 月9 日施行，其中第20條、第23條將施用毒
    品之刑事處遇程式，區分為「初犯」、「5 年內再犯」及「
    5 年後再犯」。依其立法理由之說明：「初犯」，經觀察、
    勒戒或強制戒治後，應為不起訴處分或不付審理之裁定；經
    觀察、勒戒或強制戒治執行完畢釋放後，「5 年內再犯」者
    ，因其再犯率甚高，原實施之觀察、勒戒及強制戒治既已無
    法收其實效，爰依法追訴或裁定交付審理。至觀察、勒戒或
    強制戒治執行完畢釋放後，「5 年後再犯」者，前所實施之
    觀察、勒戒或強制戒治已足以遮斷其施用毒品之毒癮，為期
    自新及協助其斷除毒癮，仍適用「初犯」規定，先經觀察、
    勒戒或強制戒治之程序。從而依修正後之規定，僅限於「初
    犯」及「5 年後再犯」二種情形，始應先經觀察、勒戒或強
    制戒治之程序。倘被告於5 年內已再犯，經依法追訴處罰，
    縱其第3 次（或第3 次以上）再度施用毒品之時間，在初犯
    經觀察、勒戒或強制戒治執行完畢釋放5 年以後，已不合於
    「5 年後再犯」之規定，且因已於「5 年內再犯」，顯見其
    再犯率甚高，原實施觀察、勒戒或強制戒治，已無法收其實
    效，即應依該條例第10條處罰（最高法院95年5 月9 日95年
    度第7 次刑事庭會議及97年度第5 次刑事庭會議決議參照）
    。又倘被告於5 年內已再犯，經依法再為「保安處分」或追
    訴處罰者，縱其第三次（或第三次以上）施用毒品之時間，
    在初犯之保安處分執行完畢釋放5 年以後，即非屬「5 年後
    再犯」之情形，且因前有「5 年內再犯」情形，顯見其再犯
    率甚高，原實施之保安處分無法收其實效，毋庸仍予寬典處
    遇，而應依該條例第10條逕予刑罰制裁（最高法院97年度台
    非字第540 號判決意旨參照）。本件被告前因施用毒品案件
    ，經裁定送觀察、勒戒後，認無繼續施用毒品之傾向，於88
    年7 月19日執行完畢釋放，並經臺灣彰化地方法院檢察署檢
    察官以88年度偵字第6751號為不起訴處分確定。又於前揭觀
    察、勒戒執行完畢釋放後5 年內之同年，因施用毒品案件，
    經裁定送觀察、勒戒後，認無繼續施用毒品之傾向，於88年
    10月21日執行完畢釋放，並經臺灣彰化地方法院檢察署檢察
    官以88年度毒偵字第997 號、第1042號為不起訴處分確定。
    再於89年間因施用毒品案件，經本院以89年度訴字第593 號
    判處有期徒刑7 月、10月，定應執行刑有期徒刑1 年3 月在
    案，有臺灣高等法院被告前案紀錄表1 份在卷足憑，是被告
    本件施用毒品之犯行，雖已逾第一次觀察、勒戒執行完畢後
    5 年之期間，然被告既曾於觀察、勒戒執行完畢5 年內二犯
    ，經依法再為觀察、勒戒之保安處分，復三犯經依法追訴處
    罰，初已不合於條文所定「5 年後再犯」之要件，即與毒品
    危害防制條例第20條第3 項所定適用初犯之規定不符，揆諸
    首揭決議意旨，本件被告已於「5 年內再犯」，甚至四犯以
    上，顯見其再犯率甚高，無論其「5 年內再犯」之時點係於
    上開修法前或後，亦無論其後各次施用毒品之犯行，是否已
    逾第一次觀察、勒戒或強制戒治執行完畢後5 年，均毋須再
    重新施予觀察、勒戒或強制戒治之處遇程序，而應依毒品危
    害防制條第23條第2 項規定，逕予訴追處罰。綜上所述，本
    件犯罪事證已臻明確，被告前開犯行洵堪認定，應予依法論
    科。
四、再按海洛因、甲基安非他命分別為毒品危害防制條例第2 條
    第2 項第1 款、第2 款所規定之第一級毒品、第二級毒品，
    已如前述，被告施用海洛因之行為，核係犯毒品危害防制條
    例第10條第1 項施用第一級毒品罪；施用甲基安非他命之行
    為，則係犯同條第2 項施用第二級毒品罪。被告為供施用而
    持有各該級毒品之低度行為，應分別為施用之高度行為所吸
    收，均不另論罪。被告所犯上開2 罪，犯意有別，行為互殊
    ，應予分論併罰。第查，被告曾於95年間，因搶奪等案件，
    經本院以95年度訴字第1435號判處有期徒刑3 月、7 月、4
    月、8 月，定應執行有期徒刑1 年8 月確定。又因竊盜案件
    ，經本院以95年度易字第1292號判處有期徒刑8 月，嗣經上
    訴，經臺灣高等法院臺中分院以96年度上易字第643 號判決
    駁回上訴而告確定。上開案件嗣經裁定減刑為有期徒刑1 月
    又15日、3 月又15日、2 月、4 月及4 月，定應執行有期徒
    刑1 年2 月確定。復因施用毒品案件，經臺灣雲林地方法院
    以96年度訴字第45 5號判處有期徒刑10月，減刑為有期徒刑
    5 月確定。前開數罪接續執行，於97年6 月25日縮刑期滿執
    行完畢，有上開臺灣高等法院被告前案紀錄表1 紙在卷可按
    ，被告於受有期徒刑執行完畢後5 年內又故意再犯本案之2
    罪，均為累犯，應均依刑法第47條第1 項規定，各加重其刑
    。爰審酌被告曾因施用毒品經送觀察、勒戒及強制戒治，仍
    未知警惕，再犯本案之罪，足見其雖經觀察、勒戒及強制戒
    治治療程序，仍未徹底戒除惡習遠離毒害，顯未能善體國家
    設置觀察、勒戒及強制戒治機構，協助毒品施用者戒除毒害
    之良法美意，復曾因施用毒品經法院判刑，惟念及施用毒品
    本質上係戕害自身健康之行為，尚未嚴重破壞社會秩序或侵
    害他人權益，暨其犯罪之動機、目的、所生危害及犯罪後坦
    承犯行，犯後態度良好等一切情狀，認蒞庭檢察官當庭求處
    定應執行刑有期徒刑1 年，尚稱妥適，爰分別量處如主文所
    示之刑，並定應執行刑，以示懲儆。至扣案之第一級毒品海
    洛因10包（總毛重約4.3 公克）及第二級毒品甲基安非他命
    6 包（總毛重約2.05公克），係被告意圖供販賣而持有之物
    ，業據被告於本院99年度訴字第613 號案件之警詢及羈押庭
    中供承無訛，且扣存於該案充為證據使用，核與本案無關，
    本院礙難併予宣告沒收銷燬之。而被告持以施用甲基安非他
    命所用之玻璃吸食器，未經扣案，亦乏證據足資證明前開物
    品尚未滅失，復非屬違禁物，為免執行困難，本院自不為沒
    收之諭知，併此敘明。
據上論斷，應依刑事訴訟法第273 條之1 第1 項、第299 條第1
項前段，毒品危害防制條例第10條第1 項、第2 項，刑法第11
條前段、第47條第1 項、第51條第5 款，判決如主文。
本案經檢察官林依成到庭執行職務。
中    華    民    國    99    年    7     月    9     日
                  刑事第四庭  法  官  游秀雯
以上正本證明與原本無異。
如不服本判決應於收受判決後10日內向本院提出上訴書狀，並應
敘述具體理由；其未敘述上訴理由者，應於上訴期間屆滿後20日
內向本院補提理由書（均須按他造當事人之人數附繕本）「切勿
逕送上級法院」。
中    華    民    國    99    年    7     月    9     日
                              書記官  謝志鑫
附錄本案論罪科刑法條全文：
毒品危害防制條例第10條
施用第一級毒品者，處 6 月以上 5 年以下有期徒刑。
施用第二級毒品者，處 3 年以下有期徒刑。

司法院資訊處製作；財團法人民間司法改革基金會備份。
